【裁判字號】    89,簡上,139
【裁判日期】    890510
【裁判案由】    違反槍砲彈藥刀械管制條例
【裁判全文】
臺灣高雄地方法院刑事判決                        八十九年度簡上字第一三九號
    上  訴  人  甲○○
    即  被  告
    選任辯護人  鍾夢賢
右上訴人因違反槍砲彈藥刀械管制條例案件，不服本院鳳山簡易庭八十九年度鳳簡字
第二０三號中華民國八十九年五月十日第一審判決（聲請簡易判決處刑案號：台灣高
雄地方法院檢察署八十九年度偵字第三六七五號），提起上訴，本院判決如左：
    主  文
原判決撤銷。
甲○○未經許可持有十字弓，處有期徒刑貳月，如易科罰金，以參佰元折算壹日。
扣案之十字弓壹把及箭矢貳拾支均沒收。
    事  實
一、甲○○明知其未經主管機關許可，仍於民國八十九年元旦期間赴澳門旅遊時，以
    澳幣四百元（折合新台幣約一千多元）購買經公告管制之十字弓一把及箭矢二十
    支，置放於行李箱中攜帶入境而無故持有，並將之陳列在位於高雄市苓雅區○○
    ○路八十一號其經營之「開得旺超商」前之娃娃機內供人觀覽以招徠顧客。嗣於
    同年二月八日十四時十四分許，在前開地點為警當場查獲，並扣得十字弓一把、
    箭矢二十支。
二、案經高雄市政府警察局苓雅分局移送台灣高雄地方法院檢察署檢察官偵查後聲請
    簡易判決處刑。
    理  由
一、訊據被告甲○○固對未經許可持有十字弓一把、箭矢二十支之事實坦承不諱，惟
    辯稱：伊係於八十九年元旦期間赴澳門旅遊時，在大型之展覽場參觀，見本案之
    十字弓及箭矢製工精良，外型美觀，始購買收藏，主觀上實不知伊所購入持有之
    器具係屬公告查禁之違禁物，伊並無持有公告查禁刀械之故意；且該十字弓並沒
    有殺傷力云云。惟查，扣案之十字弓經高雄市政府警察局及內政部警政署鑑驗結
    果，係屬槍砲彈藥刀械管制條例列管之十字弓，有高雄市政府警察局八十九年二
    月二十二日八九高市警保字第０八八九五號函及內政部警政署八十九年七月二十
    一日台（八九）內警字第八九八０八四０號函各一紙附卷可稽；而扣案之箭矢二
    十支非屬該條例列管之刀械，但係屬十字弓發射之箭矢，亦經高雄市政府警察局
    於上開函件中敘述明確。次查扣案箭矢二十支之箭頭係金屬製、呈圓錐形、錐頭
    尖銳，有卷附之照片可稽，而扣案之十字弓又可發射上開箭矢，則該十字弓具有
    殺傷力之事實，亦可認定。再按行為人不得因不知法律而免除刑事責任，刑法第
    十六條定有明文，亦即縱使被告不知該十字弓係屬公告查禁之刀械，依上開法律
    之規定，亦不能免其刑責。是被告上開辯解不足採信，本件事證明確，被告之犯
    行堪以認定。
二、核被告所為，係犯槍砲彈藥刀械管制條例第十四條第三項未經許可持有刀械罪。
    原審予以依法論科，固非無見，惟扣案之箭矢非屬槍砲彈藥刀械管制條例列管之
    刀械，業如前述，原審於判決主文中諭知「甲○○未經許可持有十字弓、箭，處
    有期徒刑貳月．．」，將被告持有箭矢之行為論以罪責，尚有未洽。被告上訴意
    旨否認犯行，指摘原判決不當，固無理由，但原審判決既有上開可議，即無可維
    持，自應由本院撤銷改判。爰審酌被告持有十字弓係供觀覽之用，惡性尚輕，然
    犯後不能深自悔悟，猶飾詞狡辯，態度非佳等一切情狀，量處如主文所示之刑，
    併諭知易科罰金之折算標準。扣案之十字弓一把，係屬違禁物；箭矢二十支為十
    字弓之附屬物，均應依刑法第三十八條第一項第一款規定宣告沒收。
據上論斷，應依刑事訴訟法第四百五十五條之一第三項、第三百六十九條第一項前段
、第三百六十四條、第二百九十九條第一項前段，槍砲彈藥刀械管制條例第十四條第
三項，刑法第十一條前段、第四十一條、第三十八條第一項第一款，罰金罰鍰提高標
準條例第二條，判決如主文。
本案經檢察官何景東到庭執行職務。
中      華      民      國      八十九      年      九    月    十九    日
                                  臺灣高雄地方法院刑事庭
                                      審判長法  官  林  水  城
                                            法  官  李  麗  珠
                                            法  官  吳  宏  榮
右正本證明與原本無異。
不得上訴。
                                            書記官  呂  怜  勳
中      華      民      國      八十九      年      九    月    十九    日
附錄本案論罪科刑法條：
槍砲彈藥刀械管制條例第十四條第三項
未經許可，持有或意圖販賣而陳列刀械者，處一年以下有期徒刑、拘役或新臺幣五十
萬元以下罰金。


司法院資訊處製作；財團法人民間司法改革基金會備份。
